【裁判字號】    99,交易,628
【裁判日期】    990903
【裁判案由】    過失傷害
【裁判全文】
臺灣臺中地方法院刑事判決             99年度交易字第628號
公  訴  人  臺灣臺中地方法院檢察署檢察官
被      告  甲○○
上列被告因過失傷害案件，經檢察官提起公訴（99年度偵字第15
187號），本院判決如下：
    主    文
甲○○犯過失傷害罪，處拘役伍拾日，如易科罰金，以新臺幣壹
仟元折算壹日。緩刑貳年，並應依附件和解筆錄所示內容，向乙
○支付損害賠償。
    犯罪事實
一、甲○○於民國98年12月14日上午8時52分許，騎乘車牌320-D
    SQ號重型機車，沿台中縣大里市○○路，由美群路往成功路
    方向行駛，途經台中縣大里市○○路與塗城路 451巷之號誌
    交叉路口時，本應注意車輛行駛時，駕駛人應注意車前狀況
    ，隨時採取必要之安全措施；行經無號誌之交岔路口時，應
    減速慢行，作隨時停車之準備，而依當時係天候晴、日間自
    然光線、路面舖裝柏油、乾燥、無缺陷、無障礙物、視距良
    好，並無不能注意之情事，竟疏未注意減速慢行及車前狀況
    ，即貿然通過上開交岔路口，適有乙○騎乘車牌SS7－965號
    普通輕型機車，同向行駛在右前方，疏未讓直行車先行，即
    冒然左轉塗城路 451巷，甲○○見狀閃煞不及，所騎乘之重
    型機車車頭因而撞及乙○所騎乘輕型機車左側車身，致乙○
    人、車倒地，受有頭部外傷併急性硬腦膜下出血、肋骨骨折
    、胸腔創傷、鎖骨骨折及小腿腳踝骨折等傷害。甲○○於肇
    事後，在現場等候，並於未被有偵查犯罪職權之機關或公務
    務員發覺前，即向據報前往處理本件事故之員警承認其為肇
    事人，自首而接受裁判。
二、案經乙○訴由臺灣臺中地方法院檢察署檢察官偵查起訴。
    理    由
一、證據能力方面：按當事人、代理人或辯護人於法院調查證據
    時，知有第159條第1項不得為證據之情形，而未於言詞辯論
    終結前聲明異議者，視為有前項之同意，刑事訴訟法第 159
    條之5第2項定有明文。此乃係基於證據資料愈豐富，愈有助
    於真實發現之理念，酌採當事人進行主義之證據處分權原則
    ，並強化言詞辯論主義，透過當事人等到庭所為之法庭活動
    ，在使訴訟程序順暢進行之要求下，承認傳聞證據於一定條
    件內，得具證據適格。此種「擬制同意」，因與同條第一項
    之明示同意有別，實務上常見當事人等係以「無異議」或「
    沒有意見」表示之，斯時倘該證據資料之性質，已經辯護人
    閱卷而知悉，或自起訴書、原審判決書之記載而了解，或偵
    、審中經檢察官、審判長、受命法官、受託法官告知，或被
    告逕為認罪答辯或有類似之作為、情況，即可認該相關人員
    於調查證據之時，知情而合於擬制同意之要件（最高法院96
    年度台上字第4174號判決要旨參照）。查本件檢察官、被告
    於本院審判期日均未對本院下述所引用之證據表示意見，且
    迄至言詞辯論終結前亦未聲明異議，本院審酌該等證據資料
    製作時之情況，尚無違法不當及證明力明顯過低之瑕疵，且
    為證明犯罪事實存否所必要，認為以之作為證據應屬適當，
    揆諸前開說明，自均具證據能力。
二、上開犯罪事實，業據被告甲○○坦白認罪（見本院卷第12、
    13頁），核與證人即告訴人乙○指述被害情節大致相符（見
    99年度他字第2258號偵查卷第17頁），並有行政院國軍退除
    役官兵輔導委員會台中榮民總醫院診斷證明書、道路交通事
    故現場圖、道路交通事故調查報告表(一)、(二)、臺中縣警察局
    道路交通事故初步分析研判表各 1份、臺中縣警察局霧峰分
    局霧峰交通分隊處理道路交通事故談話紀錄表 2份、現場及
    車損照片25張在卷可佐(見99年度他字第2258號偵查卷第5、
    10至18、20頁），足徵被告之任意性自白與犯罪事實相符，
    是被告駕車與被害人乙○發生碰撞，並致其受有頭部外傷併
    急性硬腦膜下出血、肋骨骨折、胸腔創傷、鎖骨骨折及小腿
    腳踝骨折等傷害等事實，應堪認定。
三、按汽車駕駛人行駛時，應注意車前狀況，並隨時採取必要之
    安全措施，道路交通安全規則第94條第 3項定有明文。又車
    輛行經無號誌之交岔路口，應減速慢行，作隨時停車之準備
    ，道路交通安全規則第93條第1項第2款亦有明文。本件被告
    騎乘機車，行經無號誌之交叉路口，未減速慢行，亦未注意
    車前狀況，致與疏未讓直行車先行即貿然左轉之被害人所騎
    乘機車發生碰撞等情，業據被告坦承在卷，而依當時係天候
    晴、日間自然光線、路面舖裝柏油、乾燥、無缺陷、無障礙
    物、視距良好，此有前揭道路交通事故調查報告表(一)可考，
    顯見被告並無不能注意上開有關道路交通安全規定之情事，
    其竟疏未減速慢行，亦未注意車前狀況，並隨時採取必要之
    安全措施，以致發生本件交通事故，當有過失無疑。再者，
    被害人確因本件車禍受有頭部外傷併急性硬腦膜下出血、肋
    骨骨折、胸腔創傷、鎖骨骨折及小腿腳踝骨折等傷害，有上
    開診斷證明書為證，其既因該車禍受傷，則被告之過失行為
    即與被害人所受之傷害間，自具有相當因果關係。是被告過
    失傷害之犯罪事證已臻明確，其犯行洵堪認定，應依法論罪
    科刑。
四、核被告所為，係犯刑法第284條第1項前段之過失傷害罪。被
    告於肇事犯罪後，在現場等候，並於未被有偵查犯罪職權之
    機關或公務務員發覺前，即向據報前往處理本件事故之員警
    承認其為肇事人，有臺中縣警察局道路交通事故肇事人自首
    情形記錄表在卷可考（見99年度他字第2258號偵查卷第19頁
    ），且觀諸被告未逃避偵審程序，顯具真誠悔悟，合於自首
    之要件，應依刑法第62條前段規定，減輕其刑。爰審酌被告
    無犯罪前科之品行（參卷附臺灣高等法院被告前案紀錄表）
    、智識程度、生活狀況、過失情節、被害人所受傷害非輕，
    惟本件車禍之發生，被害人亦與有過失，且被告已與被害人
    達成和解，有和解筆錄在卷可參，復於犯後自白認罪，態度
    良好等一切情狀，量處如主文所示之刑，並諭知易科罰金之
    折算標準，以示懲儆。又被告未曾因故意犯罪受有期徒刑以
    上刑之宣告，有臺灣高等法院被告前案紀錄表在卷可憑，其
    事後已坦承犯行，並與告訴人當庭達成和解，則經此偵審程
    序及罪刑宣告之教訓，理當知所警惕，應無再犯之虞，爰認
    被告所受宣告之刑，以暫不執行為適當，併依刑法第74條第
    1項第 1款規定，宣告緩刑2年，以啟自新。另為促使被告確
    實履行賠償告訴人20萬元之承諾，不致因受緩刑宣告而心存
    僥倖，爰依刑法第74條第2項第3款規定，命被告應向被害人
    支付如附件和解筆錄所示之損害賠償，資以兼顧被害人之權
    益。
五、據上論斷，應依刑事訴訟法第299條第 1項前段，刑法第284
    條第1項前段、第62條前段、第41條第 1項前段、第74條第1
    項第1款、第 2項第3款，刑法施刑法第1條之1第1項、第2項
    前段，判決如主文。
本案經檢察官丙○○到庭執行職務。
中    華    民    國    99    年    9    月    3     日
              刑事第四庭    法  官  張恩賜
以上正本證明與原本無異。
如不服本判決，應於收受判決後10日內向本院提出上訴書狀，並
應敘述具體理由；其未敘述上訴理由者，應於上訴期間屆滿後20
日內向本院補提理由書（均須按他造當事人之人數附繕本）「切
勿逕送上級法院」。
                            書記官  黃舜民
中    華    民    國    99    年    9    月    3     日
附錄本案論罪科刑法條
刑法第284條第1項：
因過失傷害人者，處六月以下有期徒刑、拘役或五百元以下罰金
。致重傷者，處一年以下有期徒刑、拘役或五百元以下罰金。

司法院資訊處製作；財團法人民間司法改革基金會備份。
